【裁判字號】    96,訴,248
【裁判日期】    970328
【裁判案由】    給付貨款
【裁判全文】
臺灣屏東地方法院民事判決               96年度訴字第248號
原      告  寶發鋼鐵股份有限公司
法定代理人  丙○○
訴訟代理人  呂富田律師
被      告  千裕鋼鐵企業有限公司
                        之11.
法定代理人  甲○○
                        之11.
上列當事人間給付貨款事件，本院於民國97年3 月14日言詞辯論
終結，判決如下：
    主      文
被告應給付原告新臺幣參佰伍拾貳萬參仟捌佰捌拾肆元，及自民
國九十六年五月二十五日起至清償日止，按週年利率百分之五計
算之利息。
訴訟費用由被告負擔。
本判決於原告以新臺幣壹佰壹拾柒萬伍仟元供擔保後得假執行。
    事實及理由
一、原告起訴主張：
（一）被告公司由訴外人丁○○於民國（下同）96年3 月10 日
    向原告公司購買以25噸重之車輛載運、＃4 規格×12M 之鋼
    筋一台、數量以不超載為限，約定含運費每公噸即1000公斤
    新台幣（下同）18,200元，交貨地：屏東縣九如鄉○○村○
    ○路17號南宏鐵材行，原告公司依約於當日運往，由被告公
    司甲○○簽收之鋼筋實重23,820公斤，續又於：（1） 同年
    月21日購買＃6 ×14M 規格之鋼筋二台、實重47, 240 公斤
    （23,340公斤十23,9O0公斤）。（2） 同年月22日購買＃4
     ×12M規格之鋼筋一台、實重24,700公斤。（3） 同年月23
    日購買＃4 ×14M 規格之鋼筋一台、實重24,420公斤。（4
     ） 同年月24日購買＃4 ×12M 規格之鋼筋一台、實重24,4
    40公斤。（5） 同年月26日購買＃3 ×12M 規格之鋼筋二台
    、實重49,000公斤（24,020公斤十24,980公斤）。以上合計
    重193,620公斤（即193.62噸，以下簡稱系爭鐵材）均在南
    宏鐵材行交貨，由被告公司甲○○或南宏鐵材行人員代簽收
    ，被告公司應付之貨款共計3,523,884 元（計算方式18,200
    元×193.62噸＝3,523,8 84元；惟被告公司至今未為給付，
    迭經催討，亦置之不理。
（二）按由自己之行為表示以代理權授與他人，或知他人表示為
    其代理人而不為反對之表示者，對於第三人應負授權人之責
    。但第三人明知其無代理權或可得而知者，不在此限，民法
    第一百六十九條定有明文。而「民法第一百六十九條係為保
    護善意第三人而設，故本人有使第三人信以為以代理權授與
    他人之行為而與之交易，即應使本人負其責任。又此本人責
    任係指履行責任而言，並非損害賠償責任，故本人有無過失
    在所不問。」有最高法院44年台上字第1424號判例要旨可參
    照。
（三）本件被告公司曾於93/6/7由丁○○第一次出面向原告公司
    購買之鋼筋，有被告公司於96/08/01當庭提出卷附內容記載
   「票號ZU 00000000、買受人：千裕鋼鐵企業有限公司及統一
    編號：00000000、中華民國93年6月7日、品名鐵板、數量50
    00KG、…總計89250元…營業人寶發鋼鐵廠股份有限公司之
    統一發票專用章」等之統一發票一紙可證（卷附被告公司提
    出之28紙統一發票，其中之一紙－附件1），該紙統一發票
    係原告公司銷售貨物依上述營業稅法第三十二條第一項前段
    、統一發票使用辦法第七條第一項第一款、第九條第一項第
    一款規定所開立，交付買受人即被告公司，被告公司依原告
    公司開立之上述統一發票付清價金，兩造為債權債務之主體
    ，丁○○為被告公司之代理人。又被告公司由丁○○出面向
    原告公司購買鋼鐵，收受由丁○○交付上述原告公司開立以
    被告公司為買受人之該紙統一發票，不為反對之表示而為付
    款之客觀情況，己足使原告公司誤信被告公司對丁○○有授
    以代理權之行為而與之交易，仍應負表見代理之責。
（四）被告公司於96年3 月10日再由丁○○第二次出面向原告公
    司購買之鋼筋，指定交貨地：屏東縣九如鄉○○村○○路17
    號南宏鐵材行，原告公司依約於多次運往，均由被告公司甲
    ○○（被告法定代理人）、或「南宏」之人員簽收，有卷附
    八紙過磅單可證。據此，丁○○、南宏人員、甲○○等人均
    為代理被告公司之人。原告公司自得主張兩造間有買賣契約
    關係，請求給付價金。縱如被告公司抗辯：「系爭鋼鐵是向
    丁○○購買」，惟依上述被告公司由丁○○第一次出面向原
    告公司購買鋼鐵，收受由丁○○交付上述原告公司開立以被
    告公司為買受人之該紙統一發票，不為反對之表示而為付款
    之客觀情況，己足使原告公司誤信被告公司對丁○○有授以
    代理權之行為而與之交易，因此原告公司為民法第169 條保
    護之善意第三人，被告公司應負表見代理人之授權人責任。
（五）以上有原告提出之簽收之過磅單影本八紙、無放射性污染
    證明、出廠證明書、試驗報告單影本各乙份、統一發票影本
    乙紙等為證。並聲明：1 、被告應給付原告3,523,884 元，
    及自本件起訴狀繕本送之翌日起，至清償日止，按年百分之
    五計算之利息。2 、訴訟費用由被告負擔。3 、原告願供擔
    保，請准宣告假執行。
二、被告抗辯：被告有收到原告送貨之系爭鐵材；但被告是向訴
    外人丁○○購買，系爭貨款也已交給丁○○。丁○○本身就
    是鐵材中盤商，被告已向丁○○購買鐵材很多年了，丁○○
    每次都會交給被告不同廠商之統一發票，原告公司曾開立發
    票交給丁○○轉交被告公司。被告並未直接向原告訂購系爭
    鐵材，都是經由丁○○之仲介等語。並提出轉帳傳票及憑單
    、統一發票影本等為證。爰聲明：原告之訴駁回。訴訟費用
    由原告負擔。
三、兩造不爭執之事實：
（一）原告自96年3 月10日起，載運系爭鐵材193,620 公斤給被
    告，經被告及其所屬之南宏鐵材行簽收，總價為3,523,884
    元。
（二）原告對於被告提出之轉帳傳單及憑單、統一發票（見卷第
    36－49頁、第61－73頁）不爭執。
（三）被告對於原告提出之過磅單影本（見卷第7 －9 頁）不爭
      執。
（四）原告有將系爭鐵材送交給被告公司收受。
四、兩造爭執之事項：
（一）訴外人丁○○是否代理被告向原告購買系爭鐵材？是否為
      表見代理或仲介？
（二）被告是否直接向訴外人丁○○購買系爭鐵材？或是否直接
      向原告公司購買？
五、本院之判斷：
（一）原告主張被告公司由訴外人丁○○於96年3 月10日起至同
    年月26日止向原告公司購買系爭鐵材193,620 公斤，經原告
    載送被告及其所屬之南宏鐵材行簽收，總價為3,523,884元
    ，原告尚未收到系爭鐵材貨款之事實，有原告提出之過磅單
    影本八紙、統一發票影本等為證，並為被告所不爭執，此部
    分堪信為真實。
（二）本件之爭點在於訴外人丁○○是否代理被告向原告購買系
    爭鐵材？是否為表見代理？茲論述如下：
 1、按由自己之行為表示以代理權授與他人，或知他人表示為其
    代理人而不為反對之表示者，對於第三人應負授權人之責。
    但第三人明知其無代理權或可得而知者，不在此限，民法第
    一百六十九條定有明文。故民法第一百六十九條規定之表見
    代理，係為保護第三人而設，本人如有使第三人信以為其有
    以代理權授與他人之行為，而與該他人交易，即應使本人負
    授權人責任，而此項表見代理云者，原係指代理人雖無代理
    權，而有可使人信其有代理權之情形而言（參見最高法院70
    年台上字第3515號判例意旨），合先敘明。
 2、經查：被告公司由丁○○出面向原告公司購買之鋼筋，指定
    交貨地：屏東縣九如鄉○○村○○路17號南宏鐵材行，原告
    公司依約於多次運往，均由被告公司負責人甲○○、或「南
    宏」之人員簽收之事實，有原告提出之八紙過磅單可證，亦
    為被告所不爭執。次據丁○○到庭證稱：「我向原告公司表
    示需要鋼筋，由原告公司開價，出貨後，由原告公司將鋼筋
    送到被告公司。」「我到原告公司載貨時，我會簽收；但是
    如果貨送到被告公司後，由被告公司簽收，原、被告公司都
    互有派車過。」「南宏是被告公司的另一個名字。」「確實
    都是我向被告公司收取貨款，然後再轉交給原告公司。」「
    被告都有交貨款給我，但是我沒有轉交給原告。」等語（見
    卷第98－100 頁）及據原告公司總經理乙○○到庭證稱：「
    是丁○○打電話給我，告訴我被告公司需要這些鐵材，問我
    有沒有貨？單價多少？」「我是相信丁○○的話，就直接將
    被告公司需要的鐵材送到被告公司那裡，由被告公司簽收。
    」各等語（見卷第113 －114 頁）以觀，並參以被告自承「
    被告公司本件之交易都是由丁○○出面洽談，出貨事宜都是
    由丁○○處理，被告公司並沒有與原告公司接洽，但是收貨
    是由被告公司收受。」「原告公司曾開立發票交給丁○○轉
    交給被告公司。」等語（見卷第第114 －115 頁），顯見原
    告公司係經丁○○之接洽而與被告公司成立系爭鐵材之買賣
    關係，且被告公司均有簽收原告載送之系爭鐵材。又由被告
    公司收受由丁○○交付上述原告公司依營業稅法規定開立以
    被告公司為買受人之該紙統一發票，不為反對之表示而為付
    款之情狀，在客觀上己足使原告公司相信被告公司對丁○○
    有授以代理權之行為而與之交易，揆諸上開最高法院判例意
    旨，原告公司應為民法第169 條規定保護之善意第三人，被
    告公司應負表見代理人之授權人責任甚明。至於被告公司已
    將系爭貨款交由丁○○，而丁○○未轉交原告公司，乃屬丁
    ○○未盡代理人之責任，被告公司不得據以對抗原告公司。
六、綜上所述，本件原告基於買賣契約之法律關係，訴請被告給
    付原告貨款3,523,884 元，及自本件起訴狀繕本送之翌日（
    96年5 月25日）起，至清償日止，按年百分之五計算之利息
    ，核屬有據，應予准許。又原告陳明願供擔保請准宣告假執
    行，於法並無不合，爰酌定相當擔保金額宣告之。
七、本件判決之事證已經明確，兩造其餘之攻擊、防禦方法及其
    他爭執事項或舉證，均不影響本判決之基礎，故不逐一論述
    ，附此敘明。
八、結論：本件原告之訴為有理由，依民事訴訟法第78條、第39
    0 條第2 項，判決如主文。
中    華    民    國    97    年    3     月    28    日
                  民事第二庭  法  官  胡晏彰
正本係照原本作成。
如對判決上訴，須於判決送達後20日內向本院提出上訴狀，其未
表明上訴理由者，應於提出上訴後20日內向本院補提理由書狀。
                              書記官  顏子仁
中    華    民    國    97    年    3     月    28    日


司法院資訊處製作；財團法人民間司法改革基金會備份。
